【裁判字號】    97,審易,406
【裁判日期】    970926
【裁判案由】    妨害兵役
【裁判全文】
臺灣高雄地方法院刑事判決             97年度審易字第406號
公  訴  人  臺灣高雄地方法院檢察署檢察官
被      告  甲○○
上列被告因妨害兵役案件，經檢察官聲請以簡易判決處刑（96年
度偵緝字第4133號），本院認不宜以簡易判決處刑，改依通常程
序審理，判決如下：
    主  文
甲○○犯妨害兵役治罪條例第五條第五款之妨害臨時召集罪，累
犯，處有期徒刑肆月，如易科罰金，以新臺幣壹仟元折算壹日。
    事  實
一、甲○○前因妨害兵役案件，經本院以94年度易字第1011號判
    決，判處有期徒刑3 月確定，於民國95年3 月23日易科罰金
    執行完畢。其係因案回役臨時召集之應召員，而經高雄市後
    備指揮部核發臨時召集令，指定其應於民國96年8 月27日，
    前往陸軍第8 軍團司令部嶺口營區報到，嗣上開臨時召集令
    於96年8 月12日夜間9 時許，由警員吳靜隆送達其位於高雄
    市○○區○○路192 巷4 號之住處，並由其本人親自收受，
    詎其於收受上開臨時召集令後，明知應受召集，竟屆期未按
    時前往報到，而無故逾入營期限2 日。
二、案經高雄市後備指揮部函送臺灣高雄地方法院檢察署檢察官
    偵查後，聲請以簡易判決處刑。
    理  由
一、訊據被告甲○○固不否認其有於前開時、地，親自收受上開
    臨時召集令後，屆期未按時前往報到，並逾入營期限2 日之
    事實，然矢口否認有何妨害兵役治罪條例犯行，辯稱：96年
    8 月27日當天，伊因生病發燒、全身骨頭酸痛，所以無法前
    去報到，且因為伊不知道要如何處理，所以也沒有向軍方請
    假云云。經查，前揭犯罪事實，除被告前開供述外，並有本
    件召集令回執在卷可稽（見偵1 卷第4 頁），是被告經高雄
    市後備指揮部核發臨時召集令並親自收受該召集令後，未於
    指定之96年8 月27日，前往陸軍第8 軍團司令部嶺口營區報
    到，且逾入營期限2 日之事實，堪以認定。雖被告以前詞辯
    稱其並非無故逾入營期限2 日，並提出侯內兒科診所診斷證
    明書為據（見偵2 卷第26頁），證明其於96年8 月27日，確
    實有因發燒、感冒而接受診療之情，然經本院調取被告於侯
    內兒科診所之病歷資料顯示（見本院卷第16至19頁）（上開
    被告以外之人於審判外之書面陳述，經公訴人及被告同意有
    證據能力，本院並審酌該等陳述作成時之情況正常，且與本
    案相關之待證事實具有關連性，認適當作為證據，依刑事訴
    訟法第159 條之5 第1 項之規定，上開陳述均具有證據能力
    ），被告於96年8 月27日，在該診所就診時，所測得之體溫
    為攝氏37.6度，而衡諸一般常情，該溫度僅略高於一般正常
    體溫，尚未至嚴重發燒之程度，則被告是否會因此即無法前
    往上開營區報到，已非無疑；而此由前開病歷資料所示，被
    告於96年8 月27日後數日，均未再至該診所接受診療，亦足
    佐證其當時身體不適之狀況並非嚴重；此外，依被告於偵訊
    中之陳述，其稱其當時係因要去工作，方未按時報到（見偵
    2 卷第22頁），與其前開於本院審理中所持之辯解，亦有矛
    盾，益徵其所陳內容難以採信；再者，依臺灣高等法院被告
    前案紀錄表之記載，被告先前已有因與本案相同性質之案件
    經論罪科刑之情，是其當知未應受召集之嚴重性，則其本次
    倘果因身體不適之狀況嚴重，而未能按時至上開營區報到，
    按理亦會設法請假、告知軍方，避免再次招致刑責，而該設
    法請假、告知軍方之處理方式，又係依吾人一般生活經驗即
    可思得之處理方式，而以被告於本院審理中均能應答自如，
    智識能力顯未遜於一般常人之情狀，實無從委為不知，然其
    卻未如此處置，堪認其顯係意圖避免此次召集，而無故逾入
    營期限無訛。綜上，被告前開所辯不足採信，本件事證明確
    ，被告前揭犯行，足堪認定。
二、核被告所為，係犯妨害兵役治罪條例第5 條第5 款之妨害臨
    時召集罪。被告有上述之前科紀錄乙情，有臺灣高等法院被
    告前案紀錄表在卷可稽，其受有期徒刑執行完畢，5 年內故
    意再犯本件最重本刑為有期徒刑以上之罪，為累犯，應依刑
    法第47條第1 項規定加重其刑。爰審酌被告明知其應受召集
    ，卻無故未按時報到，妨害國家徵兵之順暢及管理，行為顯
    有可議，並於犯後未能坦承犯行，態度難認良好，且先前已
    有妨害兵役治罪條例案件經論罪科刑之紀錄，卻仍為本件犯
    行，顯未能知所警惕等一切情狀，量處如主文所示之刑，並
    諭知易科罰金之折算標準，以示懲儆。
據上論斷，應依刑事訴訟法第452 條、第299 條第1 項前段，妨
害兵役治罪條例第5 條第5 款，刑法第11條前段、第47條第1 項
、第41條第1 項前段，判決如主文。
本案經檢察官陳麗琇到庭執行職務。
中    華    民    國    97    年    9     月    26    日
                  刑事第七庭    法  官  陳君杰
以上正本證明與原本無異。
如不服本判決，應於判決送達後10日內，向本院提出上訴狀。
中    華    民    國    97    年    9     月    26    日
                                書記官  李承悌
附錄論罪科刑法條：
妨害兵役治罪條例第5條
意圖避免動員召集或臨時召集，而有下列行為之一者，處5 年以
下有期徒刑：
一、捏造免役、除役、轉役、緩召、逐次召集或儘後召集原因者
    。
二、毀傷身體者。
三、緩召、逐次召集或儘後召集原因消滅後，無故逾三十日未自
    動申報者。
四、拒絕接受召集令者。
五、應受召集，無故逾入營期限二日者。
六、使人頂替本人應召者。


司法院資訊處製作；財團法人民間司法改革基金會備份。
